臺灣高等法院刑事判決
111年度交上訴字第98號
上  訴  人  臺灣新竹地方檢察署檢察官
被      告  鄭定緯


上列上訴人因被告過失致死案件，不服臺灣新竹地方法院110年
度交訴字第99號，中華民國111年3月3日第一審判決（起訴案號
：臺灣新竹地方檢察署110年度偵字第9106號），提起上訴，本
院判決如下：
    主  文
上訴駁回。
鄭定緯緩刑貳年，並應以如附表所示方式向林鴻志給付如附表所
示數額之損害賠償。
    事  實
一、鄭定緯於民國110年3月12日中午12時41分許，駕駛車牌號碼
    000-0000號自小貨車，沿新竹縣湖口鄉達生路由南往北方向
    行駛，於行經達生路與中正七街無號誌交岔路口時，本應注
    意行經劃設「慢」字之無號誌交岔路口，應減速慢行並注意
    前方交岔路口狀況，並隨時採取必要之安全措施，而依當時
    天候晴、日間自然光線、柏油路面乾燥、無缺陷、無障礙物
    ，視距良好等情況，並無不能注意之情事，竟疏未注意車前
    狀況及減速慢行，而在限速50公里路段，以時速約58.5公里
    超速行經該交岔路口，適有林佑安駕駛車牌號碼000-0000號
    機車，沿中正七街由西往東方向行駛，亦未注意行至無號誌
    之交岔路口，支線道車應暫停讓幹線道車先行，而貿然直行
    通過交岔路口，致2車發生撞擊，林佑安人車倒地，受有頭
    部及胸部鈍力損傷等傷害，經送仁慈醫院急救後，仍於同日
    下午1時38分因頭部及胸部鈍力損傷導致之心跳休止不治死
    亡。鄭定緯於車禍發生後在場等候，並在有偵查職權之公務
    員發覺犯罪前，向前往車禍現場處理之新竹縣政府警察局新
    湖分局湖口派出所警員自首肇事，並接受裁判。
二、案經林佑安之父林鴻志訴由新竹縣政府警察局新湖分局報請
    臺灣新竹地方檢察署檢察官偵查起訴。
    理  由
壹、本院審理範圍
一、按刑事訴訟法第348條係規定：（第1項）上訴得對於判決之
    一部為之。（第2項）對於判決之一部上訴者，其有關係之
    部分，視為亦已上訴。但有關係之部分為無罪、免訴或不受
    理者，不在此限。（第3項）上訴得明示僅就判決之刑、沒
    收或保安處分一部為之。本件原審認定被告鄭定緯係犯刑法
    第276條之過失致死罪，經依刑法第62條前段自首規定減輕
    其刑後，量處被告有期徒刑6月，並諭知易科罰金之折算標
    準為以新臺幣（下同）1千元折算1日。檢察官不服原判決，
    提起上訴，依首揭規定與說明，自應適用刑事訴訟法第348
    條定其上訴範圍。而檢察官於其上訴書及本院準備程序時已
    言明僅就原判決之刑提起上訴（見本院卷第44頁），而被告
    則未對原判決提起上訴，故本件上訴範圍只限於原判決之刑
    部分，檢察官未表明上訴之認定犯罪事實（即原判決之論罪
    ）等其餘部分，則不在上訴範圍。
二、至本院前引之犯罪事實，業據原判決認定在案，並非在本院
    審理範圍內，惟為便於檢視、理解本件案情，乃予以臚列記
    載，併此敘明。
貳、實體方面
一、刑之減輕：
　　被告於案發後，留在現場，對於未被發覺之犯罪，主動向前
    來處理事故之員警承認其係駕車肇事者，進而接受裁判，此
    有新竹縣政府警察局道路交通事故肇事人自首情形紀錄表在
    卷可稽（見相字卷第24頁），是核被告已屬自首，酌依刑法
    第62條前段規定，減輕其刑。
二、上訴駁回之理由　　
  ㈠原審因而本於相同見解，依刑法第62條前段減輕其刑後，並
    審酌被告駕車行經劃設「慢」字之無號誌交岔路口，未減速
    慢行，即貿然通過路口，且被害人林佑安行經該路口，未暫
    停讓幹道車輛先行，致兩車發生碰撞，因而肇致本件交通事
    故，並令被害人喪失寶貴生命，亦使被害人家屬蒙受莫大痛
    苦與遺憾，實屬憾事，惟念其事後始終坦認犯行，態度尚可
    ，又被告於原審審理時固有和解意願，惟因雙方條件差距過
    大，致未能達成和解，兼衡被告素行尚佳、自述高中畢業之
    智識程度、目前任職於汽車零件公司、月薪3萬餘元、尚有
    父母及2名子女待其扶養之生活狀況（見原審卷第37頁）及
    被害人於本件事故與有過失等一切情狀，酌情量處被告有期
    徒刑6月，並諭知易科罰金之折算標準為以1千元折算1日。
    經核原審之量刑尚屬妥適，並無不合。
  ㈡檢察官上訴意旨略以：本案於110年3月12日發生，至今已逾1
    年，但被告仍未與告訴人林鴻志達成和解，且始終未能提出
    合理之賠償金額與告訴人洽談，難認其對本案之發生有所悔
    悟，原判決僅處被告有期徒刑6月，顯非適當。爰請撤銷原
    判決，更為適當合法之判決云云。　　
　㈢按量刑係法院就繫屬個案犯罪之整體評價，為事實審法院得
    依職權自由裁量之事項，故判斷量刑當否之準據，應就判決
    為整體觀察及綜合考量，不可摭拾其中片段予以評斷，苟已
    以行為人之責任為基礎，斟酌刑法第57條各款所列情狀，在
    法定刑度內，酌量科刑，無偏執一端，致明顯失出失入情形
    ，即不得任意指為違法（最高法院110年度台上字第6170號
    判決意旨參照）。本院審酌原判決就被告之犯罪情節及科刑
    部分之量刑基礎，已於理由欄內具體說明，業見前述，顯已
    斟酌被告前於原審雖有和解意願，但因故未能與告訴人達成
    和解之犯後態度等刑法第57條各款事由，係以行為人責任為
    基礎，兼顧對被告有利與不利之科刑資料，既未逾越法定範
    圍，亦無違背公平正義之精神，客觀上不生量刑畸輕或有所
    失出之裁量權濫用，核與罪刑相當原則無悖，自不得再任意
    指摘或摭拾其中之片段而指稱原判決量刑有所不當或違法。
    縱仍與檢察官主觀上之期待有所落差，仍難指原審量刑有何
    違誤。況被告嗣於本院準備程序時業與告訴人達成和解，有
    本院和解筆錄在卷可按（見本院卷第54-1至54-2頁），更見
    其犯後實具彌縫態度，檢察官以被告未與告訴人和解等情為
    由，指摘原判決量刑過輕云云，益無足取。
　㈣準此，檢察官上訴意旨徒憑前詞，指摘原審量刑過輕，請求
    更為適當合法之判決云云，並非可採，是其上訴為無理由，
    應予駁回。　　　　
三、被告緩刑之說明
  ㈠被告前未曾因故意犯罪受有期徒刑以上刑之宣告，有本院被
    告前案紀錄表在卷可按，審酌其為本件過失致死犯行，固有
    不該，但其於本院準備程序時，已與告訴人達成以76萬元和
    解（不包含強制險之理賠金額），並已實際給付其中10萬元
    ，有前揭本院和解筆錄可憑，足見被告犯後尚知盡力彌補其
    所造成之損害，彌縫態度尚屬可取，誠堪認定其經此教訓後
    ，當知所警惕，復考量本案為過失犯行，並非故意犯罪，而
    告訴人亦表示同意給予被告緩刑宣告（見本院卷第48頁），
    實宜使被告有機會得以改過遷善，是以本院認尚無逕對其施
    以自由刑之必要，自可先賦予適當之社會處遇，以期其能有
    效回歸社會，故對被告所宣告之刑，以暫不執行為適當，爰
    依刑法第74條第1項第1款規定，另諭知緩刑2年，以啟自新
    。
　㈡再者，本院斟酌被告雖與告訴人達成和解，但實際上尚待履
    行和解內容，為免其於受緩刑宣告後未能依約履行，爰依刑
    法第74條第2項第3款規定，諭知被告應履行其和解內容，亦
    即應以如附表所示方式，向告訴人給付如附表所示金額之損
    害賠償，以保障告訴人權益；倘被告違反上開應行負擔之事
    項且情節重大者，依法其緩刑之宣告仍得由檢察官向法院聲
    請撤銷，附此指明。
據上論斷，應依刑事訴訟法第368條、第74條第1項第1款、第2項
第3款，判決如主文。　　　　
本案經檢察官洪期榮提起公訴，檢察官孫立婷上訴，由檢察官邱
美育到庭執行職務。
中　　華　　民　　國　　111 　年　　6 　　月　　29　　日
　　　　　　　　　刑事第九庭  審判長法　官  潘翠雪
　　　　　　　　　　　　　　　　　  法　官  陳俞婷
　　　　　　　　　　　　　　　　　  法　官  陳信旗
以上正本證明與原本無異。
如不服本判決，應於收受送達後20日內向本院提出上訴書狀，其
未敘述上訴之理由者並得於提起上訴後20日內向本院補提理由書
（均須按他造當事人之人數附繕本）「切勿逕送上級法院」。
                                    書記官  董佳貞
中　　華　　民　　國　　111 　年　　6 　　月　　29　　日
附表 被告應與第三人樂峰實業有限公司連帶給付林鴻志新臺幣（下同）76萬元，其中10萬元被告業已給付，餘款66萬元應於民國111年7 月7日前一次給付（不含強制險100萬595元）。 

附錄法條全文：　　
刑法第276條
    因過失致人於死者，處五年以下有期徒刑、拘役或五十萬元
    以下罰金。